【裁判字號】    98,上易,1973
【裁判日期】    981229
【裁判案由】    電子遊戲場業管理條例等
【裁判全文】
臺灣高等法院臺中分院刑事判決        98年度上易字第1973號
上  訴  人
即  被  告  甲○○
                    樓之1
上列上訴人因違反電子遊戲場業管理條例等案件，不服臺灣南投
地方法院98年度易字第160 號中華民國98年10月22日第一審判決
（起訴案號：臺灣南投地方法院檢察署98年度偵字第1322號、第
1981號），提起上訴，本院判決如下：
    主  文
上訴駁回。
    理  由
一、按「不服地方法院之第一審判決而上訴者，應向管轄第二審
    之高等法院為之。上訴書狀應敘述具體理由。上訴書狀未敘
    述上訴理由者，應於上訴期間屆滿後20日內補提理由書於原
    審法院。逾期未補提者，原審法院應定期間先命補正」、「
    第二審法院認為上訴書狀未敘述理由或上訴有第362 條前段
    之情形，應以判決駁回之。但其情形可以補正而未經原審法
    院命其補正者，審判長應定期間先命補正」，民國96年7 月
    4 日修正公布、同年月6 日施行之刑事訴訟法第361 條、第
    367 條分別定有明文。職是，不服地方法院之第一審判決而
    上訴者，其上訴書狀應敘述具體理由，至於上訴理由是否具
    體，係屬第二審法院審查範圍，則不在命補正之列，此參照
    上開條文之修正理由自明。
二、再所稱具體理由，係指須就不服之判決為具體之指摘而言，
    如僅泛稱原判決認事用法不當或採證違法、判決不公等，均
    非具體理由（法院辦理刑事訴訟案件應行注意事項第162 點
    參照）。復按「所謂具體理由，必係依據卷內既有訴訟資料
    或提出新事證，指摘或表明第一審判決有何採證認事、用法
    或量刑等足以影響判決本旨之不當或違法，而構成應予撤銷
    之具體事由，始克當之（例如：依憑證據法則具體指出所採
    證據何以不具證據能力，或依憑卷證資料，明確指出所為證
    據證明力之判斷如何違背經驗、論理法則）；倘僅泛言原判
    決認定事實錯誤、違背法令、量刑失之過重或輕縱，而未依
    上揭意旨指出具體事由，或形式上雖已指出具體事由，然該
    事由縱使屬實，亦不足以認為原判決有何不當或違法者（例
    如：對不具有調查必要性之證據，法院未依聲請調查亦未說
    明理由，或援用證據不當，但除去該證據仍應為同一事實之
    認定），皆難謂係具體理由，俾與第二審上訴制度旨在請求
    第二審法院撤銷、變更第一審不當或違法之判決，以實現個
    案救濟之立法目的相契合，並節制濫行上訴」（最高法院97
    年度台上字第892 號判決意旨參照）。是如上訴理由書狀並
    未依據卷內訴訟資料，具體指摘原判決認事用法有何違法或
    不當之情形，即屬上訴未敘述具體理由。又上訴書狀未敘述
    具體理由者，其上訴即屬於刑事訴訟法第362 條前段所定「
    上訴不合法律上之程式」之情形，第二審法院自應依同法第
    367 條之規定，以判決駁回之。
三、本件上訴人即被告（下稱被告）甲○○經原審以違反電子遊
    戲場業管理條例第22條之非法營業罪，判處有期徒刑4 月，
    如易科罰金，以新臺幣1千元折算1日。被告上訴意旨略以：
    被告認鈞院量刑過重，且繳不起罰金，特於法定期間內，依
    法提起上訴。
四、按關於刑之量定，係實體法上賦予法院得為自由裁量之事項
    ，倘其未有逾越法律所規定之範圍，或濫用其權限，即不得
    任意指摘為違法（最高法院75年度台上字第7033號判例意旨
    參考）。且在同一犯罪事實與情節，如別無其他加重或減輕
    之原因，下級審量定之刑，亦無過重或失輕之不當情形，則
    上級審法院對下級審法院之職權行使，原則上應予尊重（最
    高法院85年度台上字第2446號判決意旨參考）。原審論罪科
    刑之理由中既稱：「(二)‧‧‧核被告甲○○、蕭易寬、李慧
    珍、談維茹等4人所為，均係犯刑法第266條第1 項前段之賭
    博罪，及違反修正前電子遊戲場業管理條例第15條之規定，
    應依電子遊戲場業管理條例第22條之規定論處。(三)被告甲○
    ○、蕭易寬、李慧珍、談維茹等4 人，就上揭犯行具有犯意
    聯絡與行為分擔，均應依刑法第28條規定論以共同正犯。(四)
    被告甲○○、蕭易寬、李慧珍、談維茹等4 人所犯上開二罪
    ，均係以一行為觸犯二罪名，為想像競合犯，應依刑法第55
    條之規定，從較重之電子遊戲場業管理條例第22條之非法營
    業罪論處。(五)另按刑事法若干犯罪行為態樣，本質上原具有
    反覆、延續實行之特徵，立法時既予特別歸類，定為犯罪構
    成要件之行為要素，則行為人基於概括之犯意，在密切接近
    之一定時、地持續實行之複次行為，倘依社會通念，於客觀
    上認為符合一個反覆、延續性之行為觀念者，於刑法評價上
    ，即應僅成立一罪，俾免有重複評價、刑度超過罪責與不法
    內涵之疑慮；學理上所稱「集合犯」之職業性、營業性或收
    集性等具有重複特質之犯罪均屬之，例如經營、從事業務、
    收集、販賣、製造、散布等行為概念者是（參照最高法院95
    年度台上字第1079號判決意旨）。準此，被告4 人係以營業
    之意思，未經許可經營電子遊戲場業，擺設上開電子遊戲機
    而與不特定賭客對賭，乃屬基於營業動機之單一犯罪計劃持
    續所為之集合行為，所侵害之法益乃屬相同之社會法益，於
    法律評價上為營業犯性質之集合犯，為包括一罪，併此敘明
    。(六)爰審酌被告4 人未經登記即擅自擺設電子遊戲機供人把
    玩，並藉之與不特定人賭博，破壞政府對營利事業之行政管
    理秩序，助長社會賭博之投機風氣，惟擺放之機具僅9 台，
    經營規模不大，及各自於犯罪中擔任之角色，以及被告蕭易
    寬、李慧珍、談維茹等3 人犯後均已於審理時坦承犯行等一
    切情狀，認為蒞庭檢察官對於被告甲○○具體求處有期徒刑
    6 月，稍嫌過重，而予分別量處如主文所示之刑，並各諭知
    易科罰金之折算標準。」等語（如原審判決書第12-13 頁所
    示）。足徵原審已就刑法第57條所規定之各種量刑條件妥為
    斟酌，客觀上難謂有何違法或失當之處，是被告甲○○僅指
    摘原判決量刑過重，顯屬上訴未敘述具體理由之情形，應認
    被告甲○○之上訴，屬刑事訴訟法第362 條前段所定「上訴
    不合法律上之程式」之情形，爰不經言詞辯論應予以駁回。
五、據上論斷，應依刑事訴訟法第367條前段、第372條，判決如
    主文。
中    華    民    國    98    年    12    月    29    日
            刑事第五庭  審判長法  官  趙  春  碧
                              法  官  賴  恭  利
                              法  官  何  秀  燕
以上正本證明與原本無異。
不得上訴。
                              書記官  郭  振  祥
中    華    民    國    98    年    12    月    29    日


司法院資訊處製作；財團法人民間司法改革基金會備份。
